臺灣板橋地方法院交通事件裁定　　　　　　　　　　九十三年度交聲字第七七五號
　　原處分機關　交通部公路總局臺北區監理所
　　異　議　人
　　即受處分人　乙○○
右列異議人因違反道路交通管理處罰條例案件，對於交通部公路總局台北區監理所於
中華民國九十三年五月二十五日所為之裁決（原處分案號：北監自裁字裁四─ＡＢ
Ｚ二二二六五號）聲明異議，本院裁定如左：
    主  文
異議駁回。
    理  由
一、原處分機關以：異議人即受處分人乙○○於民國九十三年一月十六日下午五時四
    十五分許，駕駛車號Ｈ二─九六七六號自用小客車，行經台北市○○路與中山北
    路口，因行至有號誌路目前行車道擁塞，仍逕行駛入妨礙他車通行之違規，「經
    警攔停，拒絕接受稽查而逃逸」，為台北市政府警察局士林分局以北市警交大字
    第ＡＢＺ─二二二六五號通知單逕行舉發，乃依道路交通管理處罰條例第六十
    條第一項及第六十三條第一項第一款之規定，裁處罰鍰新台幣三千元，並記違規
    點數一點之處分。
二、異議意旨略謂：異議人於九十三年一月十六日下午五時許，駕駛車號Ｈ二─九六
    七六號自用小客車，自台北市○○區○○路西行欲至捷運淡水線芝山站接送親友
    。迨行駛至忠誠路、中山北路路口時，因當時交叉路口交通擁塞，值勤警員並無
    積極阻止車輛向前，待綠燈亮時異議人隨車前進，二分鐘餘，燈號易為黃燈時，
    警員才以手勢指揮異議人循（右轉）中山北路往天母方向行走，當時警員並未以
    任何肢體語言及鳴笛等具體明確之方式攔停車輛，異議人係依警員之指示，右轉
    往天母方向前進，且當時中山北路雙向均為交通擁塞，客觀環境上警員可以輕易
    追上逃逸車輛，異議人主觀上不可能為逃逸之行為。異議人事後提出申訴，處分
    機關僅以形式上之文書審查以為佐證，對當時之實際路況未詳加審究，異議人係
    信賴並且服膺警察及交通號誌之指揮駕駛，竟遭裁罰，實難甘服，為此聲明異議
    ，請求撤銷原處分云云。
三、按汽車行至有號誌之交岔路口，遇有前行或轉彎之車道交通擁塞時，應在路口停
    止線前暫停，不得逕行駛入交岔路口內，致號誌轉換後，仍未能通過妨礙其他車
    輛通行，道路交通安全規則第一百零二條第一項第十二款定有明文。次按，汽車
    駕駛人，駕駛汽車行至有號誌之交岔路口，遇有前行或轉彎之車道交通擁塞而逕
    行駛入交岔路口內，致號誌轉換後仍未能通過，妨礙其他車輛通行者，處銀元二
    百元以上四百元以下罰鍰（即新台幣六百元以上一千二百元以下）。又汽車駕駛
    人，駕駛汽車有違反本條例之行為，經交通勤務警察或依法令執行交通稽查任務
    人員制止時，不聽制止或拒絕停車接受稽查而逃逸者，除按各該條規定處罰外，
    處新臺幣三千元以上六千元以下罰鍰，並記違規點數一點之處分，道路交通管理
    處罰條例第五十八條第三款、第六十條第一項、第六十三條第一項第一款亦分別
    明定在案。
四、本件異議人乙○○於前揭時間駕駛車號Ｈ二─九六七六號自用小客車，沿台北市
    ○○路往中山北路方向行駛，在行經忠誠路與中山北路設有號誌之交岔路口欲左
    轉時（天母往圓山方向），遇有轉彎之車道（即中山北路）交通擁塞，未在路口
    停止線前暫停，逕行駛入交岔路口內，致號誌轉換後仍未能通過，妨礙其他車輛
    通行，經警吹哨並以指揮棒攔停，卻拒絕停車接受稽查而逃逸，為警掣單逕行舉
    發之事實，業據異議人陳明在卷，並有北市警交大字第ＡＢＺ─二二二六五號
    通知單、台北市政府警察局士林分局九十三年二月十七日北市警士分交字第九
    三六六六七一號函、員警工作紀錄簿各一份在卷可稽，自屬實在。異議人
    雖執前詞提出異議，否認有逃逸違規之行為。惟查，異議人於前揭時、地，遇有
    轉彎之車道交通擁塞時，未在路口停止線前暫停，逕行駛入交岔路口內，致號誌
    轉換後仍未能通過，妨礙其他車輛通行之違規事實，業經本院另案九十三年度交
    聲字第八０六號交通異議案件調查屬實，有裁定書一件附卷可按，並經本院調取
    上開卷證資料核閱無誤；另證人即舉發本件違規之台北市政府警察局士林分局員
    警甲○○，亦於本院九十三年十月二十八日調查時到庭結證稱：當時我是中山北
    路忠誠路口的交通整頓勤務，在路口指揮及取締，現場只有我一位警員。當時我
    站在忠誠路的中央分隔島上（當庭繪製該路口情形），號誌是自動，路口有淨空
    ，因為東向南有回堵的現象，即忠誠路左轉中山北路，路口容易回堵，所以我們
    站在忠誠路上，攔住忠誠路的車子，保持淨空。異議人是從忠誠路左轉要往中山
    北路往南，我指揮他停止，‥‥。當時異議人是綠燈，我有作動作要攔他，示意
    他停止，不要再穿越，因為燈號快要變換，前面的車子已經回堵，我持指揮棒，
    示意他停車以維持淨空，但異議人執意要過去，異議人不可能沒有看到我的指揮
    ，後來號誌轉換的時候，他的車子就停在南往北的車道上，所以他連中山北路都
    沒有過，因為他是內側車道。（問：異議人說你示意他快通過？）我不可能示意
    他快速通過，因為前面已經堵車。（問：你確定當時你有持指揮棒？）我確定，
    這是值勤的標準動作。我們的規定是高舉指揮棒，吹哨子把手舉起來不動，這是
    攔車的標準動作，不可能揮舞，示意他快速通過，且前面也沒有空間。我走近他
    告訴他開到路邊，他車窗搖下來說好，結果就開走了。所以我記下車號。（問：
    異議人是否誤認你要他快速通過？）一般的車輛如果不小心沒有維持淨空，我們
    會請他開走，但是它是違規車輛，所以請他靠邊停車，當時他窗戶已經搖下來跟
    我說好，當時異議人沒有提出證件，我們是記下車號再逕行舉發等語，至為明確
    。而交通警員掣單舉發違反道路交通管理處罰條例所列之違規事實，本質上為行
    政處分，係公務員基於職務上權力，依法就特定之具體事件所為具有公法上效果
    之單方行政行為，基於公務員為公法上行為具有公信力之原則，該行政處分當可
    被推定為真正，其據以依法處分之事實認定亦為真正無誤，本此公信原則，乃立
    法者賦予行政機關制定違反道路交通事件統一裁罰標準及處理細則，使勤務警員
    得當機處分以達其維護交通秩序、安全之行政目的。反之，若謂公務員一切行政
    行為均需預留證據以證其實，則國家行政勢必窒礙難行。據此，刑事訴訟法就犯
    罪證據有關之規定中與屬行政秩序罰之交通違規裁罰本質不合之部分，自不在準
    用之列。本院經查無任何證據足資證明執勤員警有捏造事實違法取締之情事，則
    其本於維護交通秩序、安全職責所為之舉發，自應受到合法、正確之推定。況本
    件舉發警員與異議人素不相識，亦無仇怨，其執行公務，自無任意誣陷異議人之
    理；再者，異議人於本院另案九十三年度交聲字第八六號交通事件九十三年七
    月十九日調查時辯稱：（問：警員跟你比畫要你停車時，你是否知道？）我不知
    道警員要我停車，我以為他是要我往那個方向行駛。我不知道警員的手勢是要我
    停車，因為之前的經驗是警察要我們往另一個方向走云云，惟異議人既考領有合
    格之駕駛執照，理應知悉其前揭遇有轉彎車道擁塞時，仍逕行駛入交岔路口，致
    號誌轉換後仍未能通過，妨礙其他車輛通行之行為係屬違規，而員警向異議人鳴
    笛並以指揮棒指揮，應係指示異議人因前揭違規須停車接受稽查，尚難諉為不知
    ，故異議人前揭所辯及於異議狀中陳稱：值勤警員並未以具體明確方式攔停云云
    ，尚難採信。異議人既拒絕停車接受稽查而駕車離去，自屬逃逸之違規行為，此
    與警員能否追捕，或有無當場進行追捕無涉，自不能執此事由反證其無逃逸之故
    意。綜上所述，異議人因前揭駕駛汽車違反道路交通管理處罰條例之行為，經警
    攔停卻拒絕停車接受稽查而逃逸之違規行為，足堪認定。從而，原處分機關依據
    道路交通管理處罰條例第六十條第一項、六十三條第一項第一款之規定，裁處罰
    鍰新台幣三千元，並記違規點數一點之處分，無任何違誤，量罰亦甚妥適，應予
    維持。本件異議為無理由，應駁回之。
據上論斷，應依道路交通管理處罰條例第八十七條第二項，道路交通案件處理辦法第
十九條，裁定如主文。
中　　　華　　　民　　　國　　九十三　　年　　 十一 　　月　　 三十 　　日
                                      臺灣板橋地方法院交通法庭
                                          法  官  鄭  水  銓
右正本證明與原本無異。
如不服本裁定應於送達後五日內向本院提出抗告狀。
                                          書記官  陳  淑  芳
中　　　華　　　民　　　國　　九十三　　年　　 十一 　　月　　 三十 　　日
